臺灣高等法院刑事判決　　　　　　　　　　　　　九十三年度上重更(一)字第五號
　　上　訴　人
　　即　被　告　甲○○
　　選任辯護人　郭登富律師
　　　　　　　　張秀瑜律師
右上訴人，因毒品危害防制條例案件，不服臺灣臺北地方法院，九十一年度重訴字第
一七號，中華民國九十二年四月三日第一審判決（起訴案號：臺灣臺北地方法院檢察
署九十年度偵字第一０三０二號、第一四０二二號、第一五二七八號，併辦案號：臺
灣士林地方法院檢察署九十二年度偵字第四三五號），提起上訴，經判決後，由最高
法院發回更審，本院判決如左：
    主  文
原判決關於甲○○部分撤銷。
甲○○持有第一級毒品，處有期徒刑貳年拾月。
扣案之第一級毒品海洛因磚塊（合計淨重壹仟零陸拾壹點柒玖公克、純度九十四．
七三％、純質淨重壹仟零伍點捌公克）沒收銷燬；「話匣子」外包裝貳張沒收。
    事  實
一、甲○○明知海洛因屬於毒品危害防治條例第二條第二項第一款所稱之第一級毒品
    ，非經許可不得持有，竟於得知「啟明」男子處有新進第一級毒品海洛因磚待售
    ，竟基於供己施用之犯意，於民國九十年五月十日與綽號「小龍」、「小帳」及
    「阿和」（又稱阿泥即江進欽）等成年男子集資新台幣（下同）一百三十五萬元
    （甲○○出資三十萬元、「小龍」、「小帳」各出資二十萬、「阿和江進欽」出
    資六十五萬元），向「啟明」販入第一級毒品海洛因磚三塊，並利用其不知情之
    同居女友陳伊麗（業經檢察官為不起訴處分）前往臺北縣林口鄉醒吾商專前，收
    受二名姓名年籍不詳之成年男子所交付，內藏有第一級毒品海洛因磚三塊之「話
    匣子」二盒，陳伊麗依指示於同日十四時三十分許，將該「話匣子」二盒帶往甲
    ○○位於臺北市○○街二八四巷十三弄四號四樓之一之租住處，正進入上址之中
    庭時，為在場埋伏之法務部調查局臺北市調查處人員當場查獲，並扣得包裝在「
    話匣子」包裝盒二包內第一級毒品海洛因磚三塊（合計淨重一千零六十一點七九
    公克、純度九十四．七三％、純質淨重一千零五點八三公克）、「話匣子」外包
    裝盒二張，致未分配及供己施用而持有。
二、案經法務部調查局臺北市調查處報由臺灣臺北地方法院檢察署檢察官偵查起訴。
    理  由
一、右揭事實，業據上訴人即被告甲○○供認不諱，並經證人陳伊麗於偵查中及原審
    訊問時證述屬實（詳偵字第一０三０二號卷第三十頁背面、第三十一頁正面、第
    五十四頁正面、原審卷第一０七頁），且有海洛因磚三塊（合計淨重一千零六十
　　一點七九公克、純度九十四．七三％、純質淨重一千零五點八三公克）及「話匣
　  子」外包裝盒二張扣案可證，又上開三塊磚狀物品，經送請法務部調查局鑑定結
    果，確為第一級毒品海洛因，合計淨重、純度、純質淨重如前開所載，亦有法務
    部調查局九十年六月二十日（九十）陸(一)字第九０一六七七一二號鑑定通知書一
    紙附卷可稽（詳偵字第一五二七八號卷第二頁）。被告確有前開犯行，洵堪認定
    ，應依法論科。
二、核被告所為，係犯毒品危害防制條例第十一條第一項之持有第一級毒品罪。公訴
    人認係犯同條例第四條第一項之販賣第一級毒品罪云云，起訴法條，容有未洽，
    應予變更，又其利用不知情之陳伊麗犯罪，為間接正犯。
三、原審予被告論罪科刑，固非無見，惟查被告係持有第一級毒品罪，而原判決竟認
    係連續販賣第一級毒品罪，自有未洽（理由容後述），被告上訴執此指摘原判決
    此部分不當，為有理由，應由本院將原判決關於被告甲○○部分撤銷改判。爰審
    酌被告甲○○所購入持有之第一級毒品海洛因甚鉅，及其犯罪之動機、目的、手
    段及犯罪後坦承犯行等一切情狀，量處有期徒刑二年十月，以示懲儆。扣案之第
    一級毒品海洛因磚三塊（合計淨重一千零六十一點七九公克、純度九十四．七三
　　％、純質淨重一千零五點八三公克）均係查獲之毒品，應依毒品危害防制條例第
  　十八條第一項前段規定，宣告沒收銷燬之，另扣案之「話匣子」外包裝二張，為
    被告持有毒品時供掩飾之用，且經交付後為被告所有，應依刑法第三十八條第一
    項第二款規定宣告沒收。另扣案之電子磅秤一台及分裝夾鍊袋（０．０四×一０
    ０×七０ＭＭ－００ＰＣＳ）四小包，被告於警訊及偵查中雖均供稱磅秤及分裝
    袋為購得海洛因後秤重與分裝之用，為其所有，惟查本案之毒品，係陳伊麗帶往
    台北市○○街二八四巷十三弄四號四樓之一被告租住處時，在上址中庭，為在場
    埋伏之法務部調查局台北市調查處人員當場查獲，旋在上開租住處查扣磅秤一台
    及分裝夾鍊袋四小包，則上開第一級毒品海洛因，顯未經秤重分裝，至為灼然，
    從而上開磅秤及分裝夾鍊袋，顯非被告供犯罪所用之物，僅係預備供犯罪所用而
    已，又持有第一級毒品又無處罰預備犯之明文，故依法均不得併予宣告沒收，附
    此明。
四、公訴意旨另以：被告甲○○明知海洛因為毒品危害防制條例第二條第二項第一款
    所稱之第一級毒品，竟為圖販售圖利，透過楊文鈞（另案審理中）之介紹，於九
    十年一月、二月及三月間，分別在不詳地點，以五十萬元、九十萬元及五十萬元
    之價格，向綽號「啟明」之姓名年籍不詳之成年男子購入第一級毒品海洛因九兩
    、十八兩及九兩（均未扣案），嗣又於同年五月十日與綽號「小龍」、「小帳」
    及「阿和」等姓名年籍不詳之成年男子集資一百三十五萬元，向「啟明」購入第
    一級毒品海洛因磚三塊，並指使不知情之同居女友陳伊麗前往台北縣林口鄉醒吾
    商專前，收受二名姓名年籍不詳之成年男子所交付內藏有海洛因磚三塊之話匣子
    禮盒，並將該禮盒帶往其位於台北市○○街二八四巷十三弄四號四樓之一住處，
    嗣於同日下午十四時三十分許，陳伊麗進入上址中庭時，為法務部調查局台北市
    調查處人員當場查獲，並扣得內藏有海洛因磚三塊之禮盒，因認被告甲○○另涉
    犯毒品危害防制條例第四條第一項之販賣第一級毒品罪嫌云云。
　1.訊據被告甲○○堅決否認有連續販賣第一級毒品海洛因犯行，辯稱：我購入之海
　  洛因均係供己施用，查扣之海洛因磚三塊係與綽號「小龍」、「小帳」及「阿和
    即江進欽」合資購入，再分配供己施用，並非意圖販賣而販入等語。
　2.按刑事訴訟法第一百五十六條第二項規定：被告或共犯之自白不得作為有罪判決
　  之唯一證據，仍應調查其他必要之證據，以察其是否與事實相符。其立法意旨乃
    在防範被告自白之虛擬致與真實不符，故對自白在證據上之價值加以限制，明定
    須藉補強證據以擔保其真實性。又利用共同被告之共犯或非共同被告之共犯之自
    白或其他不利於己之陳述，為認定被告犯罪之證據，不特與利用被告自己之自白
    作為其犯罪之證明同有自白虛偽性之危險，亦不免有嫁禍於被告而為虛偽供述之
    危險，自亦不得以其自白或不利於己之陳述作為被告有罪判決之唯一證據，仍應
    調查其他補強證據，以察其是否與事實相符，並非絕對可由法院自由判斷該共犯
    之自白之證明力。
　3.查公訴人認被告甲○○涉犯販賣第一級毒品海洛因犯行，係以被告甲○○於檢察
　  官訊問時之自白，及證人楊文鈞之證述，並有海洛因磚三塊扣案可證為其論據。
    惟查：
    (1)楊文鈞雖於市調處訊問時陳稱：伊在上個月底（九十年三月底）仲介甲○○以
      九十五萬元向「小陳」購買七百公克海洛因，因為伊沒有賺「工錢」，甲○○
      不好意思就拿四錢（約十五公克）海洛因給伊作為代價，後來甲○○要向伊借
      用其中七公克海洛因，並表示今日（九十年四月十三日）若能透過伊再向「小
      陳」購買四塊海洛因，就將前開海洛因還給伊，當伊攜帶七公克海洛因前往台
      北市○○街二八四巷十三弄甲○○住處附近，即遭調查員逮捕，並在基隆市○
      ○路三一巷二四弄十二號伊住處扣得剩下約四公克海洛因．．．之前在九十年
      三月初，伊仲介甲○○以五十萬元向「小陳」購買一小件（每小件約三百五十
      公克）海洛因，又在九十年四月十日，甲○○說急需三至五小件海洛因，希望
      伊再向「小陳」以每二小件九十五萬元代價購得，伊直至今日（四月十三日）
      才與「小陳」聯絡，但「小陳」要伊直接去甲○○家中等候，伊隨即搭計程車
      至甲○○社區大門即為調查員逮捕等語（見九十年度偵字第八七五八號卷第二
      頁至第四頁）。被告甲○○於檢察官訊問時指稱：其確有透過楊文鈞向「啟明
      」及「信宏」，這二個名字是同一人先後三次買入海洛因，第一次半塊（九兩
      ）五十萬元、第二次二塊（十八兩六）九十五萬元，第三次半塊（九兩三）五
      十萬元（見九十年度偵字第八七五八號卷三六頁反面）。二者對於購買過程等
      細節內容相符。
    (2)惟楊文鈞於檢察官初訊時改稱：伊介紹甲○○與「小陳」認識，但不知他們有
      買賣海洛因．．．伊於九十年三月初，曾向「小陳」說甲○○要買五十萬元海
      洛因，但不知道他們有無交易毒品，而在九十年三月底，甲○○有說要以九十
      五萬元向「小陳」買海洛因，伊也不知道他們有無完成交易，而十五公克海洛
      因是伊自己向甲○○要來的。今天是因為甲○○說要向「小陳」買海洛因，經
      伊連絡「小陳」並向其說甲○○要買海洛因，但「小陳」說要再連絡才知道有
      無海洛因等語（見九十年度偵字第八七五八號卷第十一頁至第十三頁）。楊文
      鈞於檢察官複訊時則稱：伊有跟「小陳」說甲○○要買毒品，但伊不清楚「小
      陳」有無跟甲○○聯絡，甲○○曾跟伊說過三次毒品數量、價格，但實際上交
      易情形是否如此，伊並不清楚等語（見九十年度偵字第八七五八號卷第三十九
      頁）。楊文鈞於另案在原審訊問時則辯稱：甲○○要找「啟明」，伊打電話給
      「啟明」，但不知他們有無交易毒品，也沒介紹甲○○向「啟明」買海洛因，
      伊也不知「啟明」、「信宏」、「小陳」是否為同一人，扣案之十五公克海洛
      因也不是向甲○○要來的等語（見原審九十年度訴字第六四四號卷九十年八月
      一日訊問筆錄）。且被告甲○○於本案前審審理時，對於此部分堅決否認有透
      過楊文鈞購買毒品海洛因。
    (3)起訴意旨所指被告甲○○透過楊文鈞購買毒品犯行部分，除前開被告於另案審
      理時之證述，及於本案台北市調查處調查時，所為之自白外，並未在被告甲○
      ○住處扣得任何毒品，實無從佐以證明被告確有該購入毒品之犯行；且即便被
      告前開所述購入毒品行為，確係屬實，然其當時所購得之物，既未能經送檢化
      驗，自亦無從得知其所購入之物，確實係毒品危害防制條例所規定之毒品。
    (4)至九十年五月十日為警扣案之電子秤及塑膠袋，經本院詳為調查後僅得證明被
      告甲○○於九十年五月十日係為預備供分配及分裝所購海洛因磚三塊之用，不
      能證明九十年四月十三日十四時許之前，被告甲○○亦有販賣毒品之事實。
    (5)公訴意旨僅以被告及楊文鈞之自白，並無其他佐證，自不得作為被告犯罪事實
      之認定，更無待言。起訴意旨所指被告甲○○此部分犯行，既因無毒品或相關
      證物扣案可資佐證，而欠缺補強證據，則被告甲○○此部分犯行，自屬不能證
      明。
　　(6)至於被查扣之海洛因磚三塊部分，被告甲○○始終堅決否認係意圖營利而販入
　　　，且辯稱係與綽號「小龍」、「小帳」、「阿和」（又稱阿泥即江進欽）等人
  　　集資一百三十五萬元（甲○○出資三十萬元、「小龍」、「小帳」各出資二十
　　　萬元，阿和江進欽出資六十五萬元），向「啟明」販入，再依比例分配後，供
  　　己施用等語。本院查被告上開所辯，除綽號「小龍」、「小帳」之成年男子，
　    因姓名年籍不詳無從傳訊外，綽號「阿和」之江進欽於本院前審結證稱：在毒
      品被查獲前一天，甲○○打電話給我表示基隆市有一批毒品要出售，如果買過
      來比較價宜，所以我就向親友籌借購買毒品的款項，我們購買毒品並不是要販
      賣的，我出資六十五萬元，是甲○○找我合資的，他說這樣比較便宜等語（本
      院九十二年度上重訴字第二七號卷第一七八頁、第一七九頁），經核與被告所
      辯情節相符，足證確有合資購買上開海洛因磚三塊之事，再參以上開海洛因磚
      三塊，合計淨重一千零六十一點七九公克、純度九十四．七三％、純質淨重一
　    千零五點八三公克，依被告出資之比例為一三五分之三十，則其應分得之海洛
      因淨重為二三五點七一公克（1061.79×30/135=235.71註取小數點二位，下同
      ）應分得海洛因純質淨重為二二三點二九公克（1005.83×30/135=223.29），
      又依被告所辯其係以摻入香菸方式吸用，平時一天吸用量即達一錢多，一星期
      就要吸用一兩多等語，則前開被告應分得之海洛因淨重二三五點七一公克，換
      算台兩為六．二八八台兩（一台兩為三七．五公克計算），僅供被告吸用六個
      多星期而已，被告上開所辯，尚堪採信，此外經調查又無確切證據足以證明被
      告係意圖營利而販入，或獨資販入，要難以其購入之毒品海洛因數量較多，即
      推定其係意圖營利。
　　(7)綜上所述，並無確切證據足以證明被告確有意圖營利，連續販賣第一級毒品海
　　　洛因犯行，自屬不能證明其此部分犯罪，惟公訴人認此部分與前開論罪科刑部
  　　分，具有裁判上一罪關係提起公訴，故均不另為無罪之諭知，併此明。
據上論斷，應依刑事訴訟法第三百六十九條第一項前段、第三百六十四條、第二百九
十九條第一項前段、第三百條、毒品危害防制條例第十一條第一項、第十八條第一項
、刑法第十一條前段、第三十八條第一項第二款，判決如主文。
本案經檢察官劉斐玲到庭執行職務。
中　　　華　　　民　　　國　　九十三　　年　　　三　　　月　　三十一　　日
                              臺灣高等法院刑事第十五庭
                                  審判長法  官  房  阿  生
                                        法  官  蔡  光  治
                                        法  官  雷  元  結
右正本證明與原本無異。
檢察官如不服本判決，應於收受送達後十日內向本院提出上訴書狀，其未敘述上訴之
理由者並得於提起上訴後十日內向本院補提理由書（均須按他造當事人之人數附繕本
）。
被告不得上訴。
                                        書記官  邵  淑  津
中　　　華　　　民　　　國　　九十三　　年　　　三　　　月　　三十一　　日
附錄：本案論罪科刑法條全文
毒品危害防制條例第十一條第一項：
持有第一級毒品者，處三年以下有期徒刑、拘役或新臺幣五萬元以下罰金。
